【裁判字號】    85,台非,90
【裁判日期】    850412
【裁判案由】    妨害投票
【裁判全文】
最高法院刑事判決                                  八十五年度台非字第九○號
    上訴人  最高法院檢察署檢察總長
    被  告  甲○○  男
            戊○○  男
            丁○○  女
            乙○○  男
右上訴人因被告等妨害投票案件，對於台灣高雄地方法院中華民國八十四年六月三十
日第一審確定判決（八十三年度訴字第三六三八號，起訴案號：台灣高雄地方法院檢
察署八十三年度偵字第一四二九三號），認為關於甲○○、戊○○、丁○○、乙○○
部分違法，提起非常上訴，本院判決如左：
    主  文
原判決關於甲○○、戊○○、丁○○、乙○○違背法令部分均撤銷。
    理  由
非常上訴理由稱：「按判決不適用法則或適用不當者為違背法令。刑事訴訟法第三百
七十八條定有明文。又犯刑法分則第六章之妨害投票罪，宣告有期徒刑以上之刑者，
並宣告褫奪公權。公職人員選舉罷免法第五章第九十八條第二項（按係第三項之誤）
亦有明文規定，本件原判決認定被告甲○○等四人係因甲○○參加高雄縣鳳山市第七
屆市民代表選舉而賄選，共犯刑法第六章第一百四十四條之投票行賄罪，該次選舉係
屬公職人員選舉罷免法所規範之選舉，乃竟於判處有期徒刑後，未予宣告褫奪公權，
顯屬違法。案經確定，爰依刑事訴訟法第四百四十一條、第四百四十三條提起非常上
訴，以資糾正。」云云。
本院按判決不適用法則或適用不當者為違背法令，刑事訴訟法第三百七十八條定有明
文。又犯刑法分則第六章之妨害投票罪，宣告有期徒刑以上之刑者，並宣告褫奪公權
，公職人員選舉罷免法第九十八條第三項亦有明文規定。本件原確定判決認定被告甲
○○係高雄縣鳳山市第七屆市民代表候選人，竟與被告戊○○、丁○○、乙○○基於
犯意聯絡，由甲○○於民國八十三年六月二十一日，在高雄縣鳳山市○○路一四○巷
二號戊○○住處，交付新台幣（下同）十萬元予戊○○，囑以每票五百元向選區有投
票權之人行賄，約為投票權一定之行使，戊○○則於同年七月上旬某日，在上址交付
五千元予丁○○，丁○○乃於同年月十二日下午五時許，至高雄縣鳳山市○○路一五
三巷十六號，以五千元向丙○（同案被告，在二審法院判刑確定）及其家人賄買十票
。同年月十三日，戊○○又在其上開住處，交付三千五百元予乙○○，囑乙○○至高
雄縣鳳山市○○街三號向蔡玉君行求買票，經檢察官循線查獲扣得戊○○所有鄰長名
單四張、賄選帳單七張、丁○○所有名單六張、宣傳單一百零九張等情，因認甲○○
、戊○○、乙○○、丁○○共犯刑法第一百四十四條之投票行賄罪，分別判處甲○○
有期徒刑八月，緩刑三年；戊○○有期徒刑七月，緩刑三年，乙○○、丁○○均有期
徒刑四月，各緩刑二年；鄰長名單四張、賄選帳單七張、名單六張及宣傳單一百零九
張均沒收各告確定。惟按諸前開說明，犯刑法分則第六章之妨害投票罪，宣告有期徒
刑以上之刑者，並宣告褫奪公權，係採義務宣告主義，法院並無審酌之餘地。原確定
判決既分別判處甲○○、戊○○、丁○○、乙○○四人均有期徒刑以上之刑，竟未依
公職人員選舉罷免法第九十八條第三項規定，併予宣告褫奪公權，自有判決不適用法
則之違背法令。非常上訴意旨執以指摘，洵有理由，惟原判決於被告等尚非不利，應
由本院將原判決關於甲○○、戊○○、丁○○、乙○○違背法令部分均撤銷，以資糾
正。
據上論結，應依刑事訴訟法第四百四十七條第一項第一款前段，判決如主文。
中      華      民      國    八十五    年      四      月     十二     日
                              最高法院刑事第二庭
                                  審判長法官  施  文  仁
                                        法官  陳  炳  煌
                                        法官  張  淳  淙
                                        法官  洪  文  章
                                        法官  花  滿  堂
      右正本證明與原本無異
                                              書  記  官
中      華      民      國    八十五    年      四      月     十七     日


司法院資訊處製作；財團法人民間司法改革基金會備份。
